# 业务部门转让的业务探讨

提问人：dayup2012 时间：2013-01-05 18:03:16
A公司为外资企业， 3 年前在国内设立了B公司。今年A公司和国内的C公司一起成立了一个新的联营企业D公司。根据股东的要求，B公司将自己某一个业务部门转让给了D公司。B和D签订转让协议上约定转让的资产包括：固定资产、存货、市场文件等。
虽然B和D公司的转让协议没有约定人员的转移，但是B公司该业务部门的人员去了D公司服务。由于D公司的员工薪水较B公司少很多，为了维护合资公司人员的稳定性，A公司要求B公司将员工薪水的差异部分补足，A公司不会承担。但是补足员工薪水并没有任何协议，都是A和B之前的高层决定的。目前B公司补足的员工薪水已经接近转让该业务部门的价格了。（对于B公司要持续补足这些薪水多少年，公司也没有规定）
我的问题： 1 、这个补足薪水的条款是不是要确认为业务部转移的一个附加条件（目前没有文件，并且商业逻辑也不够，B公司在该交易中亏损太多） 2 、如果当做需要如何做账务处理？如何确认这个补足员工薪水的义务的价值呢？ 3 、如果不当做，那个支付的薪水差异部分要如何处理？费用还是营业外支出？
谢谢老师的指教

回答人：chenyiwei
回复 daydayup2012 的帖子
对于B公司补足员工薪水差额的事项，虽然没有明确的书面协议，但B公司应考虑该事项是否构成了一项推定义务（见或有事项准则中的定义），并尽可能依据可获得的信息对该项推定义务的金额作出合理估计，作为会计处理的依据。如果确实构成了推定义务但无法合理估计该义务的金额的，则至少应予以充分披露。（有可能因为审计范围受限制导致出具非无保留的审计意见）
该差额是支付给那些原先在B公司任职的D公司员工的，并不是支付给该D企业或其股东的，因此该交易构成企业合并交易的组成部分的可能性不大，更倾向于认为是一项独立于企业合并交易以外的安排。 如果B公司可以合理估计该义务的金额，则由于该义务的承担是在其母公司A的主导下进行的，B不能从中受益，因此应当把该项义务的承担看作对母公司的一项分配，直接冲减权益。D公司虽然没有直接收到该现金，但是该笔补差有助于维护D公司人员的稳定，D公司是该交易的受益方，相当于B为D承担了部分人工成本，因此D应当按照权益性交易的原则，将B代为承担的职工薪酬确认为费用和资本公积。 对于A公司而言，一方面从B公司收到分配额，另一方面将分配额转给联营企业D，该金额中对应于A在D的股权比例的部分，最终仍由A公司享有，但对应于C公司在D公司股权比例的部分将由C公司享有，因此在A的报表层面体现为一项净损失，即该项员工薪水补差中由C公司受益的金额。 无论如何，对该交易的商业理由必须取得合理的解释，尤其是C公司与A、B之间是否为隐藏的关联方关系，是否存在不公允的利益输送等。